【裁判字號】    99,上訴,445
【裁判日期】    990429
【裁判案由】    偽造文書等
【裁判全文】
臺灣高等法院高雄分院刑事判決         99年度上訴字第445號
上  訴  人  臺灣高雄地方法院檢察署檢察官
被      告  乙○○
上列上訴人因被告偽造文書等案件，不服臺灣高雄地方法院98年
度訴字第1699號中華民國99年1 月13日第一審判決（起訴案號：
臺灣高雄地方法院檢察署98年度偵字第28258 號，併辦案號：臺
灣臺南地方法院檢察署98年度偵字第15275 號），提起上訴，本
院判決如下：
     主  文
上訴駁回。
     理  由
一、公訴意旨略以：被告乙○○除基於幫助詐欺取財之犯意，提
    供系爭帳戶，幫助詐欺集團成員遂行詐欺被害人甲○○之犯
    行（被告幫助詐欺部分，業經原審判刑確定在案）外，且該
    詐騙集團成員詐欺被害人甲○○時，尚有基於幫助冒充公務
    員行使職權、行使偽造公文書之犯意，於98年8 月10日10時
    12分許，撥打電話予甲○○，佯裝為「新竹地檢署」之人員
    ，誆稱甲○○之銀行帳戶遭犯罪集團盜用，需將存款交給檢
    察官代為保管云云，並持偽造「新竹地檢署監管科」之公文
    書以取信甲○○，致甲○○信以為真，於98年8 月10日上午
    11時59分前往台中市○○區○○路3 段159-75號新光銀行永
    安分行提領新臺幣（以下同）2 萬元後，並於該日中午12時
    36分許，在台中市○○區○○路3 段166-80號郵局，臨櫃匯
    款2 萬元至乙○○上開帳戶，該筆款項旋遭提領一空，嗣甲
    ○○發現有異，始知受騙。因認被告另犯刑法第158 條幫助
    僭行公務員職權、同法第211 條、第216 條幫助行使偽造公
    文書罪嫌。
二、按犯罪事實應依證據認定之，無證據不得認定犯罪事實；如
    不能證明被告犯罪者，應諭知無罪之判決，刑事訴訟法第
    154 條第2 項、第301 條第1 項分別定有明文。又依刑事訴
    訟法第161 條第1項 規定，檢察官對於起訴之犯罪事實，仍
    應負提出證據及說服之實質舉證責任。倘其所提出之證據，
    不足為被告有罪之積極證明，或其指出證明之方法，無從說
    服法院以形成被告有罪之心證，基於無罪推定之原則，自應
    為被告無罪判決之諭知（最高法院92年臺上字第128 號判例
    意旨參照）。
三、公訴人認被告另涉此部分罪嫌，應係以證人即被害人甲○○
    於警詢中之陳述、及偽造「新竹地檢署監管科」監管單為其
    論據。訊據被告堅決否認有上開犯行，辯稱：對於詐欺集團
    成員如何佯裝「新竹地檢署」人員，及如何行使偽造「新竹
    地檢署監管科」公文書之情事，完全不知情，也未提供幫助
    ，並無不法之情事等語。
四、經查本件詐欺集團成員佯裝為「新竹地檢署」之人員，誆稱
    甲○○之銀行帳戶遭犯罪集團盜用，需將存款交給檢察官代
    為保管云云，並持偽造「新竹地檢署監管科」之公文書以取
    信甲○○之事實，固經證人即被害人甲○○於警詢中陳述詳
    盡、並有偽造「新竹地檢署監管科」監管單附卷為證。然詐
    騙集團成員會運用他人金融機構帳戶資料進行詐欺等財產犯
    罪，雖為被告所預見，惟不法份子於遂行詐騙他人財產行為
    時，可能運用之手法甚多，雖本案詐騙集團成員使用上開方
    式詐騙被害人甲○○，然依現有卷證，並無證據證明被告於
    提供系爭帳戶存摺、提款卡及密碼之時，得預見詐欺集團成
    員為僭行公務員職權、行使偽造公文書之犯行，被告此部分
    犯罪，尚屬不能證明。則原審所為被告此部分無罪之諭知，
    並無不當。公訴人上訴意旨，仍執前詞，指摘原審此部分判
    決不當，經核難認有理由，應予駁回。
據上論斷，應依刑事訴訟法第368條，判決如主文。
本案經檢察官蔡國禎到庭執行職務。
中    華    民    國    99    年    4     月    29    日
                  刑事第七庭    審判長法  官  莊飛宗
                                      法  官  蔡廣昇
                                      法  官  謝宏宗
以上正本證明與原本無異。
行使偽造公文書部分檢察官如不服本判決應於收受本判決後10日
內向本院提出上訴書狀，其未敘述上訴理由者，並得於提起上訴
後10日內向本院補提理由書狀（均須按他造當事人之人數附繕本
）「切勿逕送上級法院」。
其他部分不得上訴。
中    華    民    國    99    年    4     月    30    日
                                      書記官  蘇恒仁

司法院資訊處製作；財團法人民間司法改革基金會備份。
